【裁判字號】    89,訴,1301
【裁判日期】    890718
【裁判案由】    違反槍砲彈藥刀械管制條例
【裁判全文】
臺灣高雄地方法院刑事判決                        八十九年度訴字第一三一號
    公  訴  人  臺灣高雄地方法院檢察署檢察官
    被      告  甲○○
右列被告因違反槍砲彈藥刀械管制條例案件，經檢察官提起公訴（八十九年度偵字第
八二七八號），本院判決如左：
    主  文
甲○○未經許可持有可發射金屬具有殺傷力之土造長槍，處有期徒刑壹年貳月，併科
罰金新台幣貳萬元，罰金如易服勞役，以銀元參佰元即新台幣玖佰元折算壹日。緩刑
肆年。
扣案之土造長槍壹把（槍枝管制編號0000000000號）、底火壹包、鐵珠壹
包、火藥壹包（重約壹公克），均沒收。
    事  實
一、甲○○於民國八十九年四月初某日，在屏東縣三地鄉某處山上工寮內，發現離本
    人持有具殺傷力之土造長槍一把、底火一包、鐵珠一包及爆裂物之主要零組件火
    藥一包（重約一公克），竟意圖為自己不法之所有侵占入己，並將之放置於其所
    有位於屏東縣內某處田地之工寮內，未經許可而持有之。嗣於八十九年四月十一
    日凌晨，甲○○持前開土造長槍、底火、鐵珠、火藥至高雄縣六龜鄉林業試驗場
    第三林班地打獵時，為警當場查獲，並扣得土造長槍一把、底火一包、鐵珠一包
    及火藥一包。
二、案經高雄縣警察局六龜分局移送臺灣高雄地方法院檢察署檢察官偵查起訴。
    理  由
一、右揭事實，迭經被告甲○○於警偵訊及本院審理中坦承不諱，並有土造長槍一把
    、底火一包、鐵珠一包及火藥一包扣案可稽，被告自白與事實相符，堪信為真實
    。又上開長槍（槍枝管制編號0000000000號）經送內政部警政署刑事
    警察局鑑定結果，認係木質槍身及金屬土造槍管組合而成之土造長槍，以擊發底
    火（藥），引爆槍管內之火藥以發射彈丸，機械性能良好，認具殺傷力，有該局
    八十九年四月二十四日刑鑑字第五０七七０號鑑驗通知書附卷可稽；而扣案之火
    藥一包經送請內政部警政署刑事警察局鑑驗結果，重約一公克，經取少量試燃，
    產生火藥燃燒時之強烈火花，認具破壞力與殺傷力，亦有該局八十九年五月一日
    刑偵五字第五三五七六號爆炸（裂）物鑑驗處理通知書在卷可按。事證明確，被
    告犯行，洵堪認定。
二、按扣案之槍枝係木質槍身與金屬槍管組合而成之土造長槍，有內政部警政署刑事
    警察局八十九年四月二十四日刑鑑字第五０七七０號鑑驗通知書可參，是與一般
    制式獵槍有別，故非屬槍砲彈藥刀械管制條例第四條第一項第一款所稱之獵槍，
    而應屬同款所稱之其他可發射金屬具有殺傷力之槍枝；又火藥業經內政部於八十
    六年十一月二十四日台（八六）內警字第八六七０六八三號公告為爆裂物之主要
    零組件，是核被告所為，應係犯槍砲彈藥刀械管制條例第十一條第四項之未經許
    可持有其他可發射金屬具有殺傷力之槍枝罪、同條例第十三條第四項之未經許可
    持有爆裂物主要零組件罪及刑法第三百三十七條之侵占其他離本人持有物罪，公
    訴人漏未斟酌此點，認被告所為係犯同條例第八條第四項未經許可持有獵槍罪、
    同條例第七條第四項未經許可持有爆裂物罪，尚有未洽，惟其基本事實相同，本
    院自應予審理，並變更其起訴法條。又被告以一持有行為，同時持有土造長槍及
    火藥，觸犯構成要件不同之罪，為想像競合犯，應依刑法第五十五條規定，從一
    重之未經許可持有其他可發射金屬具殺傷力之槍枝罪論處。其所犯上開侵占其他
    離本人持有物罪與未經許可持有其他可發射金屬具殺傷力之槍枝罪間，有方法結
    果之牽連關係，應從一重之未經許可持有其他可發射金屬具殺傷力之槍枝罪論處
    。又被告未經許可持有其他可發射金屬具有殺傷力之槍枝及火藥之行為，為繼續
    犯，一經持有犯罪即告成立，被告迭於警訊及本院審理中供稱槍枝、火藥均係於
    八十九年四月初拾獲，是其犯罪之成立時間應係八十九年四月初，嗣後之繼續持
    有，乃犯罪行為之繼續，而非犯罪狀態之繼續，附此敘明。公訴人雖僅就被告未
    經許可持有槍枝部分提起公訴，然檢察官就犯罪事實一部起訴者，其效力及於全
    部，本件被告侵占其他離本人持有物部分之犯罪事實，與前揭論罪科刑之未經許
    可持有槍枝部分，有牽連犯之關係，已如前述，本院自應就屬裁判上一罪之侵占
    其他離本人持有物部分一併加以裁判。爰審酌被告為原住民，持有上開槍枝係為
    打獵之用，並未以之作為犯罪工具，且犯後坦承犯行，深具悔意等一切情狀，量
    處如主文所示之刑，並就罰金刑部分諭知易服勞役之折算標準。再查被告前未曾
    受有期徒刑以上刑之宣告，有臺灣高等法院被告全國前案紀錄表可參（被告前於
    八十七年一月二十六日經法院判處有期徒刑四月，緩刑二年確定，緩刑期滿未經
    撤銷，刑之宣告失其效力），其因一時失慮，偶罹刑典，事後已坦承犯行，深具
    悔意，經此偵審程序及罪刑之宣告，當知所警惕，信無再犯之虞，本院因認所宣
    告之刑以暫不執行為當，併予以宣告緩刑四年，以啟自新。又扣案之土造長槍一
    把（槍枝管制編號0000000000號）、火藥一包（重約一公克），經鑑
    定具有殺傷力，為違禁物；扣案之底火一包、鐵珠一包，既為該槍之配件，亦為
    違禁物，均應依法沒收之。至因鑑驗耗損之火藥，既已滅失，爰不另予宣告沒收
    。
三、至於槍砲彈藥刀械管制條例第十九條第一項之規定，不問對行為人有無預防矯治
    其社會危險性之必要，一律宣付強制工作三年，限制其中不具社會危險性之受處
    分人之身體、自由部分，其所採措施與所欲達成預防矯治之目的及所需程度，不
    合憲法第二十三條所定之比例原則。是犯上開條例第十九條所定之罪，不問對行
    為人有無預防矯治其社會危險性之必要，一律宣付強制工作三年之部分，應自八
    十七年十二月十八日起停止適用，業經司法院大法官會議釋字第四七一號解釋在
    案。而本件被告所持有之土造長槍一支、火藥一包，雖具有殺傷力，惟對社會之
    危害性較之制式槍枝尚屬有限，且其無進而犯罪之意，難認被告對將來社會具有
    相當之危險性，而有進一步教化、治療之必要，若宣告拘束被告自由、身體之保
    安處分，顯與比例原則有違。且被告並無犯罪前科，此有本院被告臺灣高等法院
    全國前案紀錄表在卷可稽，亦尚難已達刑法第九十條第一項所規定之有犯罪之習
    慣或以犯罪為常業或因遊蕩或懶惰成習而犯罪之情形，是本院認被告並無強制工
    作之必要，故不另予諭知被告於刑之執行完畢或赦免後，令入勞動場所，強制工
    作三年，併此敘明。
據上論斷，應依刑事訴訟法第二百九十九條第一項前段、第三百條，槍砲彈藥刀械管
制條例第十一條第四項、第十三條第四項，刑法第十一條前段、第三百三十七條、第
五十五條、第四十二條第二項、第七十四條第一款、第三十八條第一項第一款，罰金
罰鍰提高標準條例第一條前段、第二條，判決如主文。
中      華      民      國    八十九    年      七      月     十八     日
                                  臺灣高雄地方法院刑事第七庭
                                      法  官   曾  淑  娟
右正本證明與原本無異。
如不服本判決，應於判決送達後十日內，向本院提出上訴狀。
                                      書記官   陳  恩  如
中      華      民      國    八十九    年      七      月     十八     日
槍砲彈藥刀械管制條例第十一條第四項：
未經許可，持有、寄藏或意圖販賣而陳列第一項所列槍砲者，處一年以上七年以下有
期徒刑，併科新台幣七百萬元以下罰金。
槍砲彈藥刀械管制條例第十三條第四項：
未經許可，持有、寄藏或意圖販賣而陳列第一項所列零件者，處六月以上五年以下有
期徒刑，併科新台幣三百萬元以下罰金。
刑法第三百三十七條：
意圖為自己或第三人不法之所有，而侵占遺失物、漂流物或其他離本人所持有之物者
，處五百元以下罰金。


司法院資訊處製作；財團法人民間司法改革基金會備份。
